【裁判字號】    91,上訴,1991
【裁判日期】    920130
【裁判案由】    違反毒品危害防制條例
【裁判全文】
臺灣高等法院高雄分院刑事判決                  九十一年度上訴字第一九九一號
    上  訴  人
    即  被  告  甲○○  男民.
右上訴人因違反毒品危害防制條例案件，不服臺灣高雄地方法院九十一年度訴字第二
七四九號中華民國九十一年十一月十八日第一審判決（起訴案號：臺灣高雄地方法院
檢察署九十年度毒偵字第一九六二號、九十年度偵字第二七七號），提起上訴，本
院判決如左：
    主  文
原判決撤銷。
甲○○施用第一級毒品，處有期徒刑捌月；又連續施用第二級毒品，處有期徒刑參月
，扣案之安非他命壹包（驗後毛重參點捌公克）、殘留安非他命之吸食器壹組及殘留
安非他命之吸管壹支，均沒收銷燬之。應執行有期徒刑拾月，扣案之安非他命壹包（
驗後毛重參點捌公克）、殘留安非他命之吸食器壹組及殘留安非他命之吸管壹支，均
沒收銷燬之。
    事  實
一、甲○○曾有煙毒及麻藥前科，經台灣高雄地方法院判處應執行有期徒刑三年二月
    確定，已於民國八十四年八月一日執行完畢（未構成累犯），其於八十七年間因
    施用毒品案件，經台灣高雄地方法院裁定送觀察、勒戒後，因認有繼續施用毒品
    之傾向，再經該院裁定令入戒治處所施以強制戒治，於戒治期滿後，由台灣高雄
    地方法院檢察署檢察官於民國八十九年一月七日以八十九年度戒毒偵字第二六號
    為不起訴處分確定。詎甲○○猶不知悔改，竟基於施用第二級毒品安非他命之概
    括犯意，自九十年一月二十日起至同年四月二十三日晚上十時許，在高雄市○○
    區○○路五巷三九號汽車修護工廠內，以吸管將安非他命置入吸食器內，再用火
    燒烤成氣煙吸用之方法，連續多次施用第二級毒品安非他命；復另基於施用第一
    級毒品海洛因之犯意，於九十一年四月二十三日二十一時許，在上開處所以將海
    洛因摻入香菸內吸食之方式，施用第一級毒品海洛因一次。為警先於九十年一月
    二十日下午四時許，在高雄市左營區半屏山後巷一號旁，當場在其所有自小客車
    旁之木桌上，查獲扣得其所有之第二級毒品安非他命一包（驗前毛重三點九公克
    ，驗後毛重三點八公克），及木桌下其所有之殘留安非他命之吸食器一組及殘留
    安非他命之吸管一支。嗣於九十年四月二十四日凌晨一時許，在高雄市○○區○
    ○路五巷三九號汽車修護工廠內為警循線查獲，並採尿送驗而查悉上情。
二、案經台南縣警察局歸仁分局報告及高雄市政府警察局移送臺灣高雄地方法院檢察
    署檢察官偵查起訴。
    理  由
一、訊據上訴人即被告甲○○對於右揭施用第一級毒品、連續施用第二級毒品之事實
    坦承不諱，且被告於九十年一月二十日及九十年四月二十四日經警查獲分別採尿
    送驗結果，前者有甲基安非他命陽性反應，後者有甲基安非他命及嗎啡陽性反應
    （即海洛因施用入人體後水解還原成嗎啡，再循嗎啡之代謝方式排出體外），此
    分別有台南縣政府衛生局、台灣檢驗科技股份有限公司出具之衛收字第九○○○
    三二九一號尿液檢驗成績書、編號ＫＺ000000000000號濫用藥物尿
    液檢驗報告各乙份附卷足憑。又被告自承其持有之疑似安非他命之晶體物一包及
    施用安非他命所用之吸食器一組及吸管一支，經送驗結果，均呈有安非他命陽性
    反應（其中該包安非他命驗前毛重三點九公克，驗後毛重三點八公克），亦有高
    雄醫學大學附設中和紀念醫院出具之檢驗報告單三紙附卷可稽。是被告自白施用
    第一級毒品及連續施用第二級毒品之犯行，核與事實相符，應堪採信。又被告前
    因施用毒品案件，經台灣高雄地方法院裁定送觀察勒戒、強制戒治期滿後，由台
    灣高雄地方法院檢察署檢察官於八十九年一月七日以八十九年度戒毒偵字第二六
    號不起訴處分確定，並在該不起訴處分後之五年內，再犯本件施用毒品案件，經
    原審法院以九十年度毒聲字第二四八六號裁定令入戒治處所，施以強制戒治等情
    ，有臺灣高雄地方法院檢察署刑案資料查註紀錄表、臺灣高等法院被告全國前案
    紀錄表及臺灣高雄地方法院檢察署八十九年度戒毒偵字第二六號不起訴處分書等
    在卷足憑，本件事證已明，被告之犯行堪予認定。
二、查海洛因及安非他命分屬毒品危害防制條例第二條第二項第一款所規定之第一級
    毒品及同條項第二款所規定之第二級毒品，核被告所為，係犯毒品危害防制條例
    第十條第一項施用第一級毒品罪及同條第二項施用第二級毒品罪。被告持有第一
    、二級毒品，復進而分別施用，其持有第一、二級毒品之低度行為，為施用第一
    、二級毒品之高度行為所吸收，不另論罪。被告先後多次施用第二級毒品安非他
    命之犯行，時間緊接，所犯構成要件相同，顯係基於概括犯意為之，為連續犯，
    依刑法第五十六條規定，以一罪論，並加重其刑。又被告所犯上開二罪間，犯意
    各別，罪名不同，應分論併罰。
三、原審論處被告罪刑，固無不合，惟（一）科刑之判決，其宣示之主文，與所載之
    事實、理由，必須一致，如有不合，即屬判決理由矛盾。查被告被警查獲扣吸食
    器及吸管均殘留有第二級毒品安非他命，原判決均未於主文及事實欄載明，雖在
    理由內說明其上留有殘渣，自應總體視之為毒品，而依毒品危害防制條例第十八
    條第一項前段規定沒收銷燬之，但與主文及事實欄所載已有矛盾不合；（二）原
    判決未明確認定被告係於九十一年四月二十三日二十一時許，以將海洛因摻入香
    菸內吸食之方式，施用第一級毒品海洛因，而略載被告於九十一年四月二十四日
    凌晨五時三十分許回溯二十四小時內之某時施用海洛因一次，事實欄亦有未記載
    具體明確之違誤。（三）又刑法第十一條規定「本法總則於其他法令有刑罰之規
    定者，亦適用之。但其他法令有特別規定者，不在此限」。而上述沒收銷燬毒品
    之毒品危害防制條例第十八條第一項前段規定，即係刑法第十一條但書所稱「其
    他法令有特別規定」之情形，原判決僅引刑法第十一條前段，而漏引該條但書，
    亦有未洽。被告上訴意旨認原審判刑過重，請求從輕量刑，給予自新機會云云，
    指摘原判決不當，雖無理由，但原判決既有可議，自應將原判決撤銷改判。爰審
    酌被告前因肅清煙毒條例等案件，經法院判刑三年二月確定，已於八十四年八月
    一日假釋期滿未經撤銷而視為執行完畢，有右揭前科資料在卷足憑，雖未構成累
    犯，但被告既早有毒品前科，且復二犯本案施用毒品之罪，素行顯然不佳，亦顯
    不思悔改；惟考量被告於法院審理時均能坦承犯行，且其施用毒品行為於本質上
    係屬自我戕害行為，並未對社會造成直接而過鉅之損害，反社會性之程度應屬較
    低等一切情狀，分別量處如主文所示之刑，並定其應執行之刑。此外，扣案之安
    非他命一包（驗後毛重三點八公克）；扣案之吸食器一組及吸管一支經檢驗後，
    則仍殘留有甲基安非他命陽性反應之殘渣，此有高雄醫學大學附設中和紀念醫院
    出具之檢驗報告三份在卷可稽。是以，上揭安非他命確屬毒品，而吸食器一組及
    吸管一支上之安非他命殘渣，與該吸食器及吸管無從析離，自應將整體視為毒品
    ，均應依毒品危害防制條例第十八條第一項前段規定，併予宣告沒收銷燬。至於
    上開第二級毒品經送鑑驗耗損部分，業已滅失，故就此部分，爰不另為沒收之諭
    知，附此敘明。
據上論結，應依刑事訴訟法第三百六十九條第一項前段、第三百六十四條、第二百九
十九條第一項前段，毒品危害防制條例第十條第一項、第二項、第十八條第一項前段
，刑法第十一條、第五十六條、第五十一條第五款，判決如主文。
本案經檢察官郭振昌到庭執行職務。
中      華      民國     九十二   年      一     月       三十    日
                              臺灣高等法院高雄分院刑事第三庭
                                    審判長法官  周賢銳
                                          法官  謝宏宗
                                          法官  黃建榮
右正本證明與原本無異。
施用第二級毒品部分不得上訴。
施用第一級毒品部分如不服本判決應於收受本判決後十日內向本院提出上訴書狀，其
未敘述上訴理由者，並得於提起上訴後十日內向本院補提理由書狀（均須按他造當事
人之人數附繕本）「切勿逕送上級法院」。
                                        書記官  鄭翠芬
中      華      民      國     九十二   年      一     月       三十    日
附錄本判決論罪之法條：
毒品危害防制條例第十條第一項
    施用第一級毒品者，處六月以上五年以下有期徒刑。
毒品危害防制條例第十條第二項
    施用第二級毒品者，處三年以下有期徒刑。


司法院資訊處製作；財團法人民間司法改革基金會備份。
